臺灣板橋地方法院刑事判決　　　　　　　　　　　　九十三年度訴字第二０四四號
　　公　訴　人　臺灣板橋地方法院檢察署檢察官
　　被　　　告　乙○○
　　選任辯護人　黃彥卿律師
　　　　　　　　黃秋雄律師
　　被　　　告　甲○○
　　選任辯護人　吳宗輝律師
　　　　　　　　吳旭洲律師
　　　　　　　　蘇志淵律師
右列被告因違反政府採購法等案件，經檢察官提起公訴（九十二年度偵字第一六四四
八號），本院合議庭裁定依簡式審判程序審理，本院判決如左：
    主  文
乙○○以詐術使開標發生不正確結果，處有期徒刑肆月，如易科罰金以佰元折算壹
日；又為他人處理事務，意圖為自己不法之利益，而為違背其任務之行為，致生損害
於本人之利益，處有期徒刑月，如易科罰金以佰元折算壹日；應執行有期徒刑陸
月，如易科罰金以佰元折算壹日。緩刑貳年。
甲○○公務員明知為不實之事項，而登載於職務上所掌之公文書，足以生損害於公眾
，處有期徒刑陸月。緩刑貳年。
    事  實
一、乙○○為臺北縣瑞芳鎮○○路十九號華邦工程顧問有限公司（以下簡稱華邦公司
    ）實際負責人，為執行業務之人，明知臺北縣樹林市公所辦理之「臺北縣樹林市
    體三運動公園興建網球場工程委託技術服務廠商規劃設計監造案」採購作業應依
    政府採購法之規定辦理，竟基於以詐術使開標發生不正確結果、偽造私文書及使
    公務員登載不實之犯意，未經臺北縣新莊市○○路七一０巷十四號北辰測量工程
    顧問有限公司（統一編號：00000000號，以下簡稱北辰公司）負責人陳
    榮昌及臺北縣泰山鄉○○街一六之二號三樓至泰工程顧問有限公司（統一編號：
    00000000，以下簡稱至泰公司）實際負責人陳明洋之同意，擅以該二公
    司名義虛偽製作內容不實「北辰公司關於樹林市公所樹林市體三運動公園興建網
    球場工程服務建議書」、「至泰公司關於樹林市公所樹林市體三運動公園興建網
    球場工程服務建議書」各一件，復未經土木結構技師蔡水旺之同意，以蔡水旺所
    有（七二）專高字第三四四號技師證書、省建技自第五０號臺灣省技師執業執照
    各一紙，於民國八十八年十一月間之某日，持向臺北縣樹林市公所參加「臺北縣
    樹林市體三運動公園興建網球場工程」關於規劃設計監造之技術服務廠商之公開
    評選（以下簡稱本工程規劃設計監造案），使不知情之本工程規劃設計監造案評
    選委員會負責資格審查之全體委員，於八十八年十一月二十九日召開評選會議時
    ，誤認北辰公司、至泰公司確有提出文件參與評選，然因該二公司無代表出席評
    選會議，而由華邦公司獲選為優先議價廠商，並於八十八年十二月九日，由臺北
    縣樹林市所秘書室承辦公務員甲○○通知華邦公司，與臺北縣樹林市公所議定合
    約價為總工程款之百分之四點五，由華邦公司順利得標，致生損害臺北縣樹林市
    公所對採購工程管理之正確性。嗣乙○○取得本工程之委託技術服務廠商規劃設
    計監造案後，本應依契約內容為臺北縣樹林市公所擔任本件紅土網球場興建工程
    之監造任務，應確實監督本案之土木及水電工程得標廠商本山營造有限公司（設
 　 臺北縣板橋市○○○路一五二之五號一樓，以下簡稱本山公司）有無依契約內容
    施作。按本山公司原應依土木水電工程發包合約規定，在舖設紅土網球場地面層
    時，使用直徑三至五公分之清碎石級配施作，以利球場地面平整及排水順暢，惟
    乙○○竟意圖為本山公司之不法利益及損害臺北縣樹林市公所利益之犯意，未善
    盡監造之責，僅依本山公司提供之書面資料及現場抽驗之方式監工，任令本山公
    司偷工減料，改以廢磚塊、廢混凝土及廢鋼筋等建築廢棄物、雜以長度十六、七
    公分之天然級配代替施作，影響上開網球場排水過濾功能，致生損害於臺北縣樹
    林市公所之權益。
二、甲○○為臺北縣樹林市公所公務員，於八十七年九月至八十九年七月間擔任臺北
    縣樹林市公所秘書室總務工作，負責公共工程招標、開標業務，為依據法令執行
    公務之人，明知辦理「樹林市體三運動公園興建網球場（土木及水電）工程」採
    購案應依政府採購法規定辦理，且該案於招標公告載明，本案投標廠商資格除限
    定需為乙級以上營造廠商及分包商外，投標廠商應另提出完成紅土網球場施作實
    績證明，復依投標須知有關參標廠商資格標文件規定，需有完成與招標標的類似
    之製造、供應或承作經驗之廠商始能投標，並應另繳交曾完成與招標標的類似之
    製造、供應或承作之文件（如結算驗收書、業主出具之完成證明等）。惟甲○○
    竟於八十九年六月十五日上午十時辦理本案開標作業時，明知參與投標之本山公
    司所提出之文化大學體育系教練陳進財個人出具之紅土「棒球場」施作證明文件
    ，不符合招標公告所要求之投標廠商完成承作紅土「網球場」之實績證明文件，
    竟未通知本山公司補正，而於其職務上所製作之本山公司招標廠商投標資格標審
    查表第十項有關「實績證明文件」部分勾選合格，使本山公司資格標審查符合規
    定，並以總工程款新臺幣（下同）二千九百六十萬元得標，致生臺北縣樹林市公
    所對政府採購工程施作管理之正確性。
三、案經法務部調查局北部地區機動工作組移送臺灣板橋地方法院檢察署檢察官偵查
    起訴。
    理  由
一、認定犯罪事實所憑之證據及理由：
  (一)關於被告乙○○所為事實欄一之犯行部分：
    訊據被告乙○○對於右揭犯罪事實均坦承不諱，核與證人即北辰公司之負責人陳
    榮昌、至泰公司負責人陳明洋與土木結構技師蔡水旺在法務部調查局北部地區機
    動工作組（以下簡稱調查局北機組）證述之情節相符。此外，復有華邦公司樹林
    市體三運動公園興建網球場工程委託規劃設計監造服務建議書、至泰公司樹林市
    體三運動公園興建網球場工程委託規劃設計監造服務建議書與華邦公司樹林市體
    三運動公園興建網球場工程委託規劃設計監造服務建議書各一件在卷足憑，從該
    等文件，確可證明被告乙○○偽造北辰、至泰公司服務建議書並持之參與評議之
    事實。亦有卷附（七二）專高字第三四四號蔡水旺土木技師證書影本與省建技自
    第五０號蔡水旺臺灣省技師職業執照影本各一件可稽，而該等文件係被告乙○○
    向臺北縣樹林市公所提出，足徵被告乙○○確有冒用蔡水旺證件之情。並有臺北
    縣樹林市公所委託技術服務公告八十八年十一月二十九日臺北縣樹林市公所體三
    運動公園興建網球場工程委託設計規劃監造評選委員會議紀錄一件在卷足參，從
    該會議記錄之記載，可看出被告被告乙○○有偽造文件投標之事實。另被告乙○
    ○並未確實監工，致本山公司偷工減料，改以廢磚塊、廢混凝土及廢鋼筋等建築
    廢棄物、雜以長度十六、七公分之天然級配代替施作，影響上開網球場排水過濾
    功能，致生損害於臺北縣樹林市公所之權益等情，亦有卷附體三運動公園紅土網
    球場現場照片十二張、本山公司本件工程包商估價單一紙、臺北縣樹林市公所八
    十九年六月至十二月樹林市體三運動公園興建網球場工程現場監工日誌七紙、臺
    北縣樹林市公所九十年四月十九日、五月十六日本件工程驗收紀錄及結算驗收證
    明書各一件、宜蘭羅東運動公園網球場紅土面層設計規劃圖說影本一件可稽，上
    情並經公訴人於九十一年十一月五日至前開網球場勘驗屬實，製有勘驗筆錄附卷
    足憑。稽諸前揭事證，本案事證明確，被告乙○○犯行堪以認定，應予依法論科
    。
  (二)關於被告甲○○所為事實欄二之犯行部分：
    訊據被告甲○○對於右揭犯罪事實均坦承不諱，核與證人宋致華、練瑞清、乙○
    ○、廖美麗、吳建喜、邱奕恭、陳明洋、郭玉麟、董建生、陳彥維、陳金木、謝
    永安、黃文騫與陳進財等人在調查局北機組證述之情節相符。此外，復有文化大
    學體育系棒球隊教練陳進財出具之證明書、八十九年五月三十一日政府採購公報
    登載樹林市體三運動公園新建網球場工程（土木及水電工程）招標公告影本、臺
    北縣樹林市公所八九縣樹秘字第八九一一三九五四號樹林市體三運動公園新建網
    球場工程（土木及水電工程）招標公告內部會簽文件、臺北縣樹林市公所一般採
    購案投標須知、八十九年六月十五日臺北縣樹林市公所辦理「樹林市體三運動公
    園新建網球場工程（土木及水電工程）」招標案開標、決標紀錄表與本件一般採
    購案招標廠商投標資格審查表等文件附卷可稽。稽諸前揭事證，本案事證明確，
    被告甲○○犯行堪以認定，應予依法論科。
二、論罪科刑之理由及應適用之法條：
  (一)核被告乙○○所為，係犯刑法第二百十六條、第二百十條之行使偽造私文書罪；
    第二百十四條之明知為不實之事項，而使公務員登載於職務上所掌之公文書，足
    以生損害於公眾罪；第三百四十二條第一項之為他人處理事務，意圖為自己不法
    之利益，而為違背其任務之行為，致生損害於本人之利益罪；政府採購法第八十
    七條第三項之以詐術使開標發生不正確結果罪。被告乙○○偽造私文書之低度行
    為為行使偽造私文書之高度行為所吸收，不另論罪，僅論以行使偽造私文書罪；
    又其行使偽造文書罪及使公務員登載不實罪，為一行為觸犯數罪名，為想像競合
    犯，應依刑法第五十五條前段規定從一重之刑法第二百十六條、第二百十條之行
    使偽造私文書罪處斷；再其所犯前開刑法第二百十六條、第二百十條行使偽造文
    書罪；第二百十四條使公務員登載不實罪與上開政府採購法第八十七條第三項之
    詐欺得標罪間，有方法結果之牽連關係，為裁判上一罪，應依刑法第五十五條後
    段規定，從重罪之政府採購法第八十七條第三項詐欺得標罪論處。另被告乙○○
    所犯使政府採購法第八十七條第三項詐欺得標罪與刑法第三百四十二條之背信罪
    二罪間，犯意各別，行為分殊，應予分論併罰。
  (二)核被告甲○○所為，係犯刑法第二百十三條之公務員明知為不實之事項，而登載
    於職務上所掌之公文書，足以生損害於公眾罪。
三、科刑審酌事由：
  (一)查被告甲○○並非該工程開標之主持人以及決策者，僅為在招標場上投標資格標
    審查表內為與招標公告所設定條件內容不實之記載，再參照其在臺北縣樹林市公
    所所擔任之職務，非屬主管，僅為秘書室總務之工作，其犯本件登載不實之情節
    輕微，致觸犯一年以上七年以下有期徒刑之重典，法重情輕，衡情顯堪憫恕，爰
    依刑法第五十九條規定酌減其刑。
  (二)爰審酌被告二人犯後均坦承犯行，甚有悔意，態度尚佳，且被告乙○○以違反政
    府採購法之方式，使開標發生不正確之結果，並未依約監督承包廠商之施工品質
    ，影響系爭網球場排水過濾功能，對於臺北縣樹林市公所造成損害，然依造合約
    ，臺北縣樹林市公所尚積欠被告乙○○擔任負責人之華邦公司三十多萬元，臺北
    縣樹林市公所所受之損害，可從前開應給付予華邦公司之欠款扣除，況系爭網球
    場排水過濾功能嗣後業經承包廠商改善完竣等情，業據臺北縣樹林市長所委任之
    代理人即臺北縣樹林市公所工務課長黃紋泊到庭證述明確（見本院九十三年十二
    月十六日審判筆錄）；再被告甲○○所為之前開公務員登載不實事項犯行，雖會
    影響臺北縣樹林市公所對政府採購工程施作管理之正確性，惟其並非該工程開標
    之主持人以及決策者，僅為在招標場上投標資格標審查表內為與招標公告所設定
    條件內容不實之記載，已如前述等一切情狀，各量處如主文所示之刑。再被告乙
    ○○犯罪後，刑法第四十一條已於九十年一月十日修正公布生效，依該條第一項
    之規定，犯最重本刑為「五年」以下有期徒刑以下之刑之罪，而受六個月以下有
    期徒刑或拘役之宣告，因身體、教育、職業、家庭之關係或其他正當理由，執行
    顯有困難者，得以（銀元）一元以上三元以下（現已提高一百倍）折算一日易科
    罰金。比較新舊法，以新法有利於被告乙○○（因舊法第四十一條係規定犯最重
    本刑為「三年」以下有期徒刑以下之刑之罪，而受六月以下有期徒刑或拘役之宣
    告，因身體、教育、職業或家庭之關係，執行顯有困難者，得以『銀元』一元以
    上三元以下『已提高一百倍』折算一日易科罰金），依刑法第二條第一項前段，
    應適用修正後刑法第四十一條第一項前段之規定，諭知如易科罰金之折算標準，
    及就乙○○部分定執行刑與如易科罰金之折算標準，以資懲儆。
  (三)又被告二人前未曾受有期徒刑以上刑之宣告，有卷附臺灣高等法院被告全國前案
    紀錄表可稽，其等因一時失慮，偶罹刑典，事後均已坦承犯行，深具悔意，經此
    偵審程序及罪刑之宣告後，應知警惕而無再犯之虞，本院因認暫不執行其刑為當
    ，均予以宣告緩刑二年，用啟自新。
四、末按「除被告所犯為死刑、無期徒刑、最輕本刑為三年以上有期徒刑之罪或高等
    法院管轄第一審案件者外，於前條第一項程序進行中，被告先就被訴事實為有罪
    之陳述時，審判長得告知被告簡式審判程序之旨，並聽取當事人、代理人、辯護
    人及輔佐人之意見後，裁定進行簡式審判程序。」刑事訴訟法第二百七十三條之
    一第一項定有明文。查本件被告二人所犯前開之罪，法定刑並非最輕本刑為三年
    以上有期徒刑之罪，且被告等於本院九十三年十二月十六日審判程序進行中，復
    就被訴之事實為有罪之陳述，經告知被告等簡式審判程序之旨，被告二人、公訴
    人與辯護人對於本件改依簡式審判程序審理亦均表示無意見，是本院即依前揭刑
    事訴訟法規定，裁定本件進行簡式審判程序，末此敘明。
據上論斷，應依刑事訴訟法第二百九十九條第一項前段、第二百七十三條之一第一項
，政府採購法第八十七條第三項，刑法第二百十三條、第二百十六條、第二百十條、
第二百十四條、第三百四十二條第一項、第五十五條、第五十九條、第四十一條第一
項前段、第二項、第五十一條第五款、第七十四條第一款、第二條第一項前段，罰金
罰鍰提高標準條例第一條前段、第二條，判決如主文。
本案經檢察官楊仲農到庭執行職務。
中　　　華　　　民　　　國　　　九十三　　　年　　十二　　　月　三十  　日
                            臺灣板橋地方法院刑事第七庭
                                法  官  許必奇
右正本證明與原本無異。
如不服本判決應於送達後十日內向本院提出上訴狀。
                                書記官  金和國
中　　　華　　　民　　　國　　　九十三　　　年　　十二　　　月　三十  　日
附錄：
政府採購法第八十七條第三項：
以詐術或其他非法之方法，使廠商無法投標或開標發生不正確結果者，處五年以下有
期徒刑，得併科新臺幣一百萬元以下罰金。
中華民國刑法第二百一十三條：
公務員明知為不實之事項，而登載於職務上所掌之公文書，足以生損害於公眾或他人
者，處一年以上七年以下有期徒刑。
中華民國刑法第二百一十六條：
行使第二百十條至第二百十五條之文書者，依偽造、變造文書或登載不實事項或使登
載不實事項之規定處斷。
中華民國刑法第二百一十條：
偽造、變造私文書，足以生損害於公眾或他人者，處五年以下有期徒刑。
中華民國刑法第二百一十四條：
明知為不實之事項，而使公務員登載於職務上所掌之公文書，足以生損害於公眾或他
人者，處三年以下有期徒刑、拘役或五百元以下罰金。
中華民國刑法第三百四十二條第一項：
為他人處理事務，意圖為自己或第三人不法之利益，或損害本人之利益，而為違背其
任務之行為，致生損害於本人之財產或其他利益者，處五年以下有期徒刑、拘役或科
或併科一千元以下罰金。
